最  高  行  政  法  院  裁  定
110年度抗字第189號
抗  告  人  曾炳坤                                    
            莊榮兆              
            黃嘉銘               
            張俊宏              
            曾莉蓁               
上列抗告人因與相對人最高法院等間其他請求事件，對於中華民
國110年4月27日臺北高等行政法院109年度訴字第993號裁定，提
起抗告，本院裁定如下︰
　　主  文
抗告駁回。
抗告訴訟費用由抗告人負擔。
　　理  由
一、按抗告法院認抗告為不合法或無理由者，應為駁回抗告之裁
    定。
二、本件原裁定以：
  ㈠本件抗告人曾炳坤（原名為曾坤炳）、莊榮兆、黃嘉銘、張
    俊宏於民國109年8月26日向臺北高等行政法院(下稱原審法
    院)起訴所列被告原為：「被告1：最高法院兼法代吳燦院長
    、被告2：司法院兼法代許宗力院長」，而請求判決之事項
    （聲明）為：「一、請判被告1、被告2應行院長警告權，要
    庭長袁靜文、鄭傑夫應盡撤銷下屬法規錯判，落實司法為民
    ，否則應行送辦權，共創司法威信。二、請判命被告1、被
    告2應登報道歉。三、訴訟費用由被告1、被告2連帶負擔。
    」。
  ㈡嗣於109年8月27日具狀（下稱109年8月27日書狀）增列原告
    曾莉蓁，及增列「被告3：臺中地院兼法代江錫麟院長、被
    告4：臺中高分院兼法代李伯道院長、被告5：臺灣高等法院
    兼法代李彥文院長、被告6：高雄高分院兼法代莊秋桃院長
    、被告7：臺北地院兼法代黃國忠院長、被告8：新竹地院兼
    法代周煙平院長」，而其請求判決之事項（聲明）則為：「
    一、請判被告1-8應准所請行院長提議先說謊有刑責法官辦
    案均減半及行警告權，要庭長袁靜文、鄭傑夫應盡撤銷下屬
    法規錯判，落實司法為民，否則如黃文圞就不適任法官應行
    送辦權，共創司法威信。二、請判命被告1-8應登報道歉或
    公告有101台上3848相同不法無效。三、訴訟費用由被告1-8
    連帶負擔。」核其性質，就抗告人曾炳坤、莊榮兆、黃嘉銘
    、張俊宏部分，當屬訴之變更、追加；就抗告人曾莉蓁部分
    ，當屬新訴之提起。惟觀之109年8月27日書狀，該書狀並未
    經抗告人5人簽名、蓋章或按捺指印，經原審法院審判長以1
    09年度訴字第993號裁定命抗告人5人於7日內補正，該裁定
    已於110年4月14日分別送達抗告人5人，迄未補正。是就抗
    告人曾炳坤、莊榮兆、黃嘉銘、張俊宏所為訴之變更、追加
    部分，難認合法，無從准許。至於就抗告人曾莉蓁起訴部分
    ，其起訴於法不合，應予駁回。
  ㈢抗告人曾炳坤、莊榮兆於109年8月28日復具狀（下稱109年8
    月28日書狀）將聲明變更為：「一、請判被告1至2應准所請
    行院長提議先訂說謊有刑責，法官辦案均減半及行警告權，
    要庭長袁靜文、鄭傑夫應盡撤銷下屬法規錯判，落實司法為
    民，否則應如黃文圞院長就不適任法官行送辦權，共創司法
    威信。二、請判命被告1至2應登報道歉或公告有101台上384
    8相同不法無效。三、訴訟費用由被告1至2連帶負擔。」經
    核抗告人曾炳坤、莊榮兆此部分應屬訴之變更，原審法院審
    酌其請求之基礎事實不變，且無礙於訴訟終結，核屬適當，
    應予准許。
  ㈣又細繹抗告人曾炳坤、莊榮兆、黃嘉銘、張俊宏起訴狀及109
    年8月28日書狀意旨，彼等訴之聲明第一項顯係請求原審法
    院判決命職務監督權人對於法官行使職務監督權，或請求判
    決命司法院將法官移送懲戒法院職務法庭。惟此等事項或涉
    及法官法所定職務監督權人對於法官職務監督之行使，或涉
    及司法行政權、監察權對於法官移送懲戒權之行使，均非行
    政法院權限，亦非行政法院所得命其行使，故此部分起訴為
    不合法，應予駁回。
  ㈤另抗告人曾炳坤、莊榮兆為訴之變更後其訴之聲明第二項中
    「請判命被告1至2公告有101台上3848相同不法無效」部分
    ，參酌109年8月28日書狀請求事實及理由記載，應係請求原
    審法院判命相對人最高法院及吳燦院長、司法院及許宗力院
    長宣告袁靜文法官、鄭傑夫所審理之相關案件判決違法無效
    ，惟判決是否違法無效，並非相對人最高法院及吳燦院長、
    司法院及許宗力院長所能宣告，原審法院亦無權限命其宣告
    判決違法無效，相關判決如有爭議，應依各訴訟法所設上訴
    或再審等救濟途徑救濟，故此部分並非行政訴訟法第2條所
    稱「公法上之爭議」，而非行政訴訟審判權限事項，此部分
    起訴亦不合法，應予駁回。
  ㈥至於抗告人曾炳坤、莊榮兆、黃嘉銘、張俊宏雖於起訴狀及1
    09年8月28日書狀訴之聲明第二項請求相對人最高法院及吳
    燦院長、司法院及許宗力院長登報道歉，惟登報道歉，性質
    上屬於人格權受侵害時損害賠償之填補方法。而行政訴訟法
    第7條固然規定：「提起行政訴訟，得於同一程序中，合併
    請求損害賠償或其他財產上給付。」然所稱之提起行政訴訟
    ，自係指合法之行政訴訟而言，否則即無合併於行政訴訟程
    序中併行請求損害賠償或其他財產上給付之餘地。從而，本
    件抗告人曾炳坤、莊榮兆、黃嘉銘、張俊宏提起本件訴訟既
    不合法，已如前述，則彼等合併請求相對人最高法院及吳燦
    院長、司法院及許宗力院長登報道歉部分，因屬附帶請求之
    性質，非可單獨提起行政訴訟，自已失所附麗，故此部分訴
    訟亦不合法，應併予駁回。
三、抗告意旨略謂：
　　原裁定之認事用法除有裁定不備理由與事實及卷證不符，故
    違採證、經驗、論理法則與應查不查等諸多違背法令。依最
    高法院91年度台上字第1300號民事判決及93年度台上字第29
    61、3035、3036、3267號刑事判決意旨，原審法院之認事用
    法顯有違誤，且引用諸多錯誤，爰請求撤銷廢棄原裁定。
四、經查：
　㈠原裁定業已詳敘關於抗告人於原審起訴訴之聲明第一項部分
    ，係請求原審法院判決命職務監督權人對於法官行使職務監
    督權，或請求判決命司法院將法官移送懲戒法院職務法庭。
    惟此等事項或涉及法官法所定職務監督權人對於法官職務監
    督之行使，或涉及司法行政權、監察權對於法官移送懲戒權
    之行使，均非行政法院權限，亦非行政法院所得命其行使，
    故此部分起訴為不合法。另關於訴之聲明第二項部分，其中
    亦論敘判決是否違法無效，並非相對人最高法院及吳燦院長
    、司法院及許宗力院長所能宣告，原審法院亦無權限命其宣
    告判決違法無效，相關判決如有爭議，應依各訴訟法所設上
    訴或再審等救濟途徑救濟，故此部分並非行政訴訟法第2條
    所稱「公法上之爭議」，而非行政訴訟審判權限事項，此部
    分起訴亦不合法。至於請求相對人最高法院及吳燦院長、司
    法院及許宗力院長登報道歉部分，因登報道歉性質上屬於人
    格權受侵害時損害賠償之填補方法。而依行政訴訟法第7條
    規定，係指合法之行政訴訟而言，否則即無合併於行政訴訟
    程序中併行請求損害賠償或其他財產上給付之餘地。從而，
    本件抗告人曾炳坤、莊榮兆、黃嘉銘、張俊宏提起本件訴訟
    既不合法，已如前述，則登報道歉部分，因屬附帶請求之性
    質，非可單獨提起行政訴訟，自已失所附麗，故此部分訴訟
    亦不合法。爰駁回抗告人於原審之訴。
　㈡經核原裁定認事用法並無不合，抗告人提起抗告，並未具體
    指摘原裁定究有何違背法令，本件抗告自無理由，應予駁回
    。
五、據上論結，本件抗告為無理由。依行政訴訟法第104條、民
    事訴訟法第95條、第78條、第85條第1項前段，裁定如主文
    。
中　　華　　民　　國　　110　 年　  11　  月　  25    日
                    最高行政法院第三庭
                        審判長法官　帥  嘉  寶
                              法官　林  玫  君 
                              法官　李  玉  卿
　　　　　　　　　　　　　　　法官  洪  慕  芳
                              法官　鄭  小  康
　
以  上  正  本  證  明  與  原  本  無  異
中　　華　　民　　國　　110　 年　  11　  月　  25    日
                              書記官　徐  子  嵐